臺灣高等法院臺中分院刑事判決　　　　94年度上訴字第1110號
上　訴　人　甲○○
即　被　告
上列上訴人因違反槍砲彈藥刀械管制條例案件，不服臺灣臺中地
方法院94年度訴字第116號中華民國94年4月14日第一審判決（
起訴案號：臺灣臺中地方法院檢察署93年度偵字第11302號），
提起上訴，本院判決如下：
    主  文
上訴駁回。
    事  實
一、甲○○素行不佳，前曾因違反肅清煙毒條例、麻醉藥品管理
    條例及藥事法等案件，經法院判處有期徒刑三年二月、十月
    、八月確定，復因販賣麻醉藥品案件，經法院判處有期徒刑
    五年三月確定，嗣經法院裁定其應執行刑為有期徒刑九年七
    月，經發監執行後，於民國（下同）九十一年八月八日假釋
    出獄，並付保護管束（原假釋期間至九十五年十一月間始期
    滿）。詎甲○○於假釋中仍不知悔改，復於九十三年六月三
    日晚間七、八時許，在臺中縣大雅鄉○○路九十號其居住處
    ，受其友人劉永文（業經台灣台中地方法院判處有期徒刑一
    年二月，併科罰金新台幣五萬元確定在案）之委託，暫為保
    管藏放具有殺傷力之仿制式轉輪手槍製造之玩具手槍車通槍
    管和轉輪內阻鐵而成之改造手槍一枝（槍枝管制編號000
    0000000號）後，即將該手槍連同皮套、槍管套放置
    在其所有之茶葉罐內，然後藏置在其上開居住處之客廳內，
    未經許可，而寄藏前開可發射子彈具有殺傷力之改造手槍一
    枝。迨至同年六月十七日下午三時許，為警持台灣彰化地方
    法院法官簽發之搜索票在其上開居住處搜索時查獲，並扣得
    上開可發射子彈具有殺傷力之改造手槍一枝，及放置上開手
    槍皮套、槍管套而屬其所有之茶葉罐一個等物。
二、案經行政院海岸巡防署中部地區巡防局移送臺灣臺中地方法
    院檢察署檢察官偵查起訴。
    理  由
一、訊據上訴人即被告（下稱被告）甲○○對於上開犯罪事實供
    認不諱（見本院卷第34頁至第36頁、第47頁至第48頁），並
    有扣案之上開改造手槍一枝及放置扣案手槍皮套、槍管套之
    茶葉罐一個等足稽。而上開扣案之手槍一枝（槍枝管制編號
    0000000000號）經鑑定結果係由仿制式轉輪手槍
    製造之玩具手槍車通槍管和轉輪內阻鐵而成之改造手槍，機
    械性能良好，可擊發適用子彈，認具殺傷力一節，有內政部
    警政署刑事警察局九十三年七月二十二日刑鑑字第０九三０
    一三二五四四號槍彈鑑定書一份在卷可參（見偵查卷第60頁
    至第62頁）。又扣案之上開手槍係經警持台灣彰化地方法院
    法官簽發之搜索票，於九十三年六月十七日下午三時許在臺
    中縣大雅鄉○○路九十號被告之居住處內查獲，該槍枝係放
    在茶葉罐內藏置於一樓客廳內已經打包好之白色塑膠置物箱
    內等情，亦據承辦員警林明村於原審到庭結證在卷（見原審
    卷第108頁至第117頁），並有台灣彰化地方法院搜索票影本
    、行政院海岸巡防署中部地區巡防局彰化機動查緝隊扣押筆
    錄、扣押物品目錄表等各一份附卷可按（見偵查卷第20頁、
    21頁、26頁）。另共同被告劉永文確因未經許可持有上開槍
    枝，因而經台灣台中地方法院判處有期徒刑一年二月，併科
    罰金新台幣五萬元確定在案，亦有該院九十四年度訴字第一
    一六號刑事判決一份在卷足憑（見原審卷第68頁至第69頁）
    。至被告於原審雖辯稱：劉永文係寄放三包衣服，伊並未打
    開，並不知有槍枝云云，惟查證人劉永文於原審結證稱：「
    槍枝塞在手提袋側邊，有一小皮包正好裝槍枝，皮包是黑色
    （即皮套），皮包內是一把小的左輪槍，沒有其他包裝。寄
    放之衣物並無茶葉罐或茶葉，我寄放時槍枝是塞在衣服那邊
    」等語。而承辦警員林明村查獲時該槍枝已置於茶葉罐內，
    且放置打包好之白色塑膠置物箱內，已據證人劉永文結證在
    卷，並非如證人劉永文所稱槍枝係塞在手提袋側邊，顯見該
    槍枝放置保存之方式已與證人劉永文交付時之狀態不同，苟
    非被告知情而另行自該手提袋內取出藏放，豈會如此？況該
    槍枝另有槍管套、皮套包覆，其外再以茶葉罐裝盛，放置白
    色塑膠置物箱內，亦如前述，益見該槍枝在被告處係另經刻
    意處理藏置甚明。參以證人劉永文於原審亦結證稱：「我到
    被告家時，被告應門，我說有幾袋衣服寄放，但裡面有一把
    槍」等語（見原審卷第120頁），足見被告辯稱係劉永文寄
    放衣服，其不知內有槍枝云云，顯與事實不符，並不足取。
    證人劉永文於偵查時證稱被告不知情云云，應係迴護被告之
    詞，亦無可採信。是罪證明確，被告之犯行堪以認定。又被
    告以外之人於審判外向法官所為之陳述，得為證據，刑事訴
    訟法第一百五十九條之一第一項定有明文，是本件證人林明
    村、劉永文等二人上開於原審所為之陳述，具有證據能力，
    自得為證據，併此敘明。
二、按被告行為後，槍砲彈藥刀械管制條例業已於九十四年一月
    二十六日經總統公布修正，將該條例第十一條第四項刪除並
    改列至修正後同條例第八條四項，法定刑由原來之一年以上
    七年以下有期徒刑，併科新臺幣七百萬元以下罰金，修正為
    三年以上十年以下有期徒刑，併科新臺幣七百萬以下罰金，
    並自同年一月二十八日起生效，比較新舊法律，以修正前之
    規定對被告較為有利，依刑法第二條第一項但書之規定，自
    應適用修正前槍砲彈藥刀械管制條例第十一條第四項之規定
    處罰，附此說明。
三、又槍砲彈藥刀械管制條例將「持有」與「寄藏」為分別之處
    罰規定，則單純之「持有」，固不包括「寄藏」，但「寄藏
    」之受人委託代為保管，其保管本身所為之「持有」，既係
    「寄藏」之當然結果，法律上自宜僅就「寄藏」行為為包括
    之評價，不應另就持有予以論罪（最高法院七十四年台上字
    第三四００號判例參照）。核被告所為，係犯修正前槍砲彈
    藥刀械管制條例第十一條第四項之未經許可，寄藏可發射子
    彈具有殺傷力之改造手槍罪，其因寄藏而持有上開槍枝之行
    為已為寄藏之高度行為所吸收，不另論罪。另槍砲彈藥刀械
    管制條例第十八條第四項係規定：「犯本條例之罪，於偵查
    或審判中自白，並供述全部槍砲、彈藥、刀械之來源及去向
    ，因而查獲，或因防止重大危害治安事件之發生者，減輕或
    免除其刑。」，查本件被告於警詢及偵查時固曾自白稱：「
    上開槍枝是一位綽號叫『明星』之人所寄放」、「『明星』
    之人本名叫劉永文」等語，惟查上開槍枝係警方持台灣彰化
    地方法院法官簽發之搜索票，於九十三年六月十七日下午三
    時許，在臺中縣大雅鄉○○路九十號被告之居住處內搜索時
    所查獲，在查獲之前，被告並未提到其有槍枝之任何事情等
    情，已據證人林明村結證明確（見原審卷第108頁、第116頁
    ），足見該槍枝係警方搜索時所查獲，並非被告主動提出而
    查獲，核與上開槍砲彈藥刀械管制條例第十八條第四項之規
    定不符，自無法依該條項之規定減輕或免除其刑。原審調查
    後，予以新舊法律比較，並適用修正前槍砲彈藥刀械管制條
    例第十一條第四項、刑法第十一條前段、第二條第一項但書
    、第四十二條第二項、第三十八條第一項第一款、第二款、
    罰金罰鍰提高標準條例第二條，及審酌被告素行不佳，前曾
    有多次犯罪前科（見卷附刑案資料查註紀錄表、臺灣高等法
    院被告全國前案紀錄表），為他人寄藏手槍，雖無實據可證
    係用以犯罪，惟不法槍枝對社會潛在危害甚鉅，且犯後於原
    審否認犯行等一切情狀，量處被告有期徒刑一年六月，併科
    罰金新台幣五萬元，並就罰金部分諭知易服勞役之折算標準
    。又以扣案之上開槍枝係違禁物，應依刑法第三十八條第一
    項第一款之規定宣告沒收，扣案之茶葉罐一個係被告所有，
    業據被告陳明在卷，並經證人林明村證述明確（見原審卷第
    112頁至第113頁），且為被告用以藏放該手槍之用，為供犯
    罪所用之物，並依刑法第三十八條第一項第二款之規定宣告
    沒收。另於理由內說明本件公訴人雖當庭以被告否認犯行、
    犯後態度不佳，而具體求刑有期徒刑三年云云，但被告寄藏
    改造手槍數量僅一枝，且係為友人暫為保管收藏，情節尚非
    至惡，且未及對社會治安產生具體現實之危害，認公訴人求
    刑稍嫌過重。至扣案之槍管套一個，證人陳永文雖證稱其交
    付手槍時並無此物，惟尚無積極證據可證明係被告所有，且
    非違禁物；另皮套一個雖係用以放置該扣案手槍，惟係證人
    劉永文交付上開手槍之初時即有之，並非被告所有，且非違
    禁物，故均不予宣告沒收（原判決理由欄第二項即第五頁第
    十六行漏載「故均不予宣告沒收」等字，應予補正），及說
    明被告無法獲邀槍砲彈藥刀械管制條例第十八條第四項寬典
    之理由，認事用法核無違誤，量刑亦妥適。被告上訴意旨雖
    指稱其有供出槍枝之來源，原判決未依法予以減輕其刑，及
    其量刑部分較前手劉永文部分重，均有不當云云。但查本件
    被告所為，並不符合槍砲彈藥刀械管制條例第十八條第四項
    所規定之要件，已如前述，次查科刑時應審酌一切情狀，尤
    應注意犯罪之動機、目的、犯罪時所受之刺激、手段、犯人
    之生活狀況、品行、智識程度、犯人與被害人平日之關係、
    犯罪所生之危險或損害、及犯後態度等一切情狀，為科刑輕
    重之標準，刑法第五十七條定有明文，是同案被告往往會因
    犯罪之情狀不同，以致量刑有輕重之別。本件被告與共同被
    告劉永文所犯之罪，法定刑固屬相同（罪名不同，共同被告
    劉永文為持有，被告為寄藏），惟共同被告劉永文於原審自
    白犯罪，經原審適用簡式審判程序審判之，而被告於原審則
    否認犯罪（否認知情），經原審適用普通審判程序審判，顯
    有不同，且被告係於假釋期間再犯罪，另其二人犯案之情節
    亦不盡相同，是量刑自有差異，況量刑之輕重係屬事實審法
    院自由裁量之事項，苟非超出法定刑或顯然不當，即難指為
    違法，是尚難以被告量刑較共同被告劉永文重，即遽認被告
    之量刑不當。是被告之上訴，並無理由，應予駁回。另扣案
    之子彈及彈殼，經鑑定結果並無殺傷力，有上開槍彈鑑定書
    足按，是此部分自不成立犯罪，亦併此說明。
四、據上論結，應依刑事訴訟法第三百六十八條，判決如主文。
本案經檢察官乙○○到庭執行職務。
中　　華　　民　　國　　94　　年　　6 　　月　　28　　日
                  刑事第八庭  審判長法　官　羅　得　村
                                    法　官　陳　毓　秀
                                    法　官　劉　榮　服
上列正本證明與原本無異。
如不服本判決應於收受送達後十日內向本院提出上訴書狀，其未
敘述上訴之理由者並得於提起上訴後十日內向本院補提理由書（
均須按他造當事人之人數附繕本）。
                                    書記官　周　巧　屏
中　　華　　民　　國　　94　　年　　6 　　月　　29　　日
附錄論罪法條：
修正前槍砲彈藥刀械管制條例第十一條：
未經許可，製造、販賣或運輸第四條第一項第一款所稱其他可發
射金屬或子彈具有殺傷力之各式槍砲者，處五年以上有期徒刑，
併科新臺幣一千萬元以下罰金。未經許可，轉讓、出租或出借前
項所列槍砲者，處三年以上十年以下有期徒刑，併科新臺幣七百
萬元以下罰金。
意圖供自己或他人犯罪之用，而犯前二項之罪者，處無期徒刑或
七年以上有期徒刑，併科新臺幣一千萬元以下罰金。
未經許可，持有、寄藏或意圖販賣而陳列第一項所列槍砲者，處
一年以上七年以下有期徒刑，併科新臺幣七百萬元以下罰金。
第一項至第三項之未遂犯罰之。　　　　　　　　　　　　　Ｉ
